【裁判字號】    97,訴,2478
【裁判日期】    971027
【裁判案由】    違反毒品危害防制條例
【裁判全文】
臺灣彰化地方法院刑事判決              97年度訴字第2478號
公  訴  人  臺灣彰化地方法院檢察署檢察官
被      告  甲○○
上列被告因違反毒品危害防制條例案件，經檢察官提起公訴（97
年度毒偵字第2922號），本院依簡式審判程序判決如下：
    主    文
甲○○施用第一級毒品，累犯，處有期徒刑柒月。
    事    實
一、甲○○前因持有第一級毒品案件，經本院於民國（下同）91
    年1 月16日，以90年度員簡字第302 號判決判處有期徒刑3
    月，得易科罰金確定；又因施用第二級毒品案件，經臺灣高
    等法院臺中分院於91年3 月7 日，以91年度上易字第138 號
    判決判處有期徒刑7 月確定；復因連續施用第一級毒品案件
    ，經本院於91年3 月11日，以91年度訴字第4 號判決判處有
    期徒刑8 月確定；上開3 罪，經臺灣高等法院臺中分院以91
    年度聲字第386 號裁定應執行刑為有期徒刑1 年4 月確定；
    再因搶奪案件，經本院於91年4 月22日，以90年訴字第1514
    號判決判處有期徒刑1 年8 月確定；前開罪刑，並經本院以
    91年度聲字第1085號裁定應執行刑為有期徒刑3 年確定，嗣
    其入監服刑後，於94年4 月18日縮刑期滿執行完畢。另因施
    用毒品案件，經本院以90年度毒聲字第2783號裁定令入戒治
    處所施以強制戒治、以91年度毒聲字第1151號裁定停止戒治
    付保護管束出監，而於91年10月19 日 因保護管束期滿未經
    撤銷，視為強制戒治期滿執行完畢；復於前開強制戒治執行
    完畢釋放後5 年內之94年間，因連續施用第一、二級毒品案
    件，經本院以94年度訴字第2007號判決分別判處有期徒刑1
    年、7 月，應執行有期徒刑1 年6 月，經上訴後，由臺灣高
    等法院臺中分院於95年6 月5 日，以95年度上訴字第784 號
    判決駁回上訴確定。詎仍不知悛悔，另行基於施用第一級毒
    品海洛因之犯意，於97年6 月17日晚上9 時許，在其位於彰
    化縣福興鄉○○村○○路24-2號之住處房間內，以將海洛因
    摻水置入針筒內注射血管之方式，施用第一級毒品海洛因1
    次。嗣於97年6 月20日上午，經臺灣彰化地方法院檢察署觀
    護人通知報到，並採集其尿液送驗後，結果呈嗎啡陽性反應
    ，始知上情。
二、案經臺灣彰化地方法院檢察署檢察官自動檢舉偵查起訴。
    理    由
一、除被告所犯為死刑、無期徒刑、最輕本刑為3 年以上有期徒
    刑之罪或高等法院管轄第一審案件者外，於前條第1 項程序
    進行中，被告先就被訴事實為有罪之陳述時，審判長得告知
    被告簡式審判程序之旨，並聽取當事人、代理人、辯護人及
    輔佐人之意見後，裁定進行簡式審判程序，刑事訴訟法第27
    3 條之1 第1 項、第284 條之1 分別定有明文。本件被告甲
    ○○所涉係死刑、無期徒刑、最輕本刑為3 年以上有期徒刑
    之罪或高等法院管轄第一審案件以外之罪，並於本院行準備
    程序時就被訴事實為有罪之陳述，本院合議庭依前揭規定，
    經評議結果，裁定改由受命法官獨任行簡式審判程序，合先
    敘明。
二、上開事實，業據被告甲○○於偵訊、本院準備程序及審理時
    坦承不諱（見臺灣彰化地方法院檢察署97年度毒偵字第2922
    號卷第11頁，本院97年度訴字第2478號卷第36、39、40頁）
    ，且查：
（一）被告尿液經以氣相層析質譜儀（即ＧＣ／ＭＳ）方法檢驗
      結果，確呈第一級毒品海洛因代謝物之陽性反應，有臺灣
      彰化地方法院檢察署施用毒品犯受保護管束人尿液檢體監
      管紀錄表、中山醫學大學附設醫院檢驗科藥物檢測中心97
      年7 月3 日第0000000 號尿液檢驗報告各1 紙附卷足證（
      見臺灣彰化地方法院檢察署97 年度毒偵字第2922號卷第4
      、5 頁），是認被告自白核與事實相符。
（二）依鑑識實務，按海洛因施用入人體後水解還原成嗎啡，再
      循嗎啡之代謝方式排出體外，且吸食或施打煙毒者，經人
      體代謝作用於8 小時內，即有30％之量排出，24小時之後
      ，續有約剩餘量之90％再排出，72小時之後仍有剩餘微量
      排出，吸食或施打者個人體質不同，其排出時間亦會有差
      異。是依上開說明，佐以被告前揭尿液檢驗報告，被告自
      白於前揭時間施用第一級毒品海洛因1 次等語，足認被告
      自白核與事實相符，堪可採為論罪科刑之依據。
（三）按現行毒品危害防制條例就施用毒品者，僅於「初犯」及
      「5 年後再犯」2 種情形，有其追訴條件之限制，即須於
      初犯經觀察、勒戒或強制戒治釋放後，5 年內均無施用毒
      品之行為，始能認其前所實施之觀察、勒戒或強制戒治已
      足遮斷毒癮，而得於5 年後再犯時，再予適用初犯之規定
      ，重行觀察、勒戒等程序；倘5 年內已經再犯，被依法追
      訴處罰，縱其第3 次（或第3 次以上）施用毒品之時間在
      初犯釋放5 年以後，即與「5 年後再犯」之情形有別，且
      因已於「5 年內再犯」，顯見其再犯率甚高，原實施觀察
      、勒戒或強制戒治，已無法收其實效，而無5 年戒斷期之
      存在，自無再經觀察、勒戒及強制戒治之必要，應由檢察
      官逕行起訴（最高法院95年度第7 次刑事庭會議決定參照
      ）。本件被告前因施用毒品案件，經本院以90年度毒聲字
      第2783號裁定令入戒治處所施以強制戒治、以91年度毒聲
      字第1151號裁定停止戒治付保護管束出監，而於91年10月
      19日因保護管束期滿未經撤銷，視為強制戒治期滿執行完
      畢；復於前開強制戒治執行完畢釋放後5 年內之94年間，
      因連續施用第一、二級毒品案件，經本院以94年度訴字第
      2007號判決分別判處有期徒刑1 年、7 月，應執行有期徒
      刑1 年6 月，經上訴後，由臺灣高等法院臺中分院於95年
      6 月5 日，以95年度上訴字第784 號判決駁回上訴確定，
      此有臺灣高等法院被告前案紀錄表及臺灣彰化地方法院檢
      察署刑案資料查註紀錄表各1 份在卷可參。揆諸前開決議
      意旨，本次被告於97年6 月間再犯施用第一級毒品1 次之
      犯行，即與「5 年後再犯」之情形有別，應依法追訴、審
      理。
三、核被告甲○○所為，係犯毒品危害防制條例第10條第1 項之
    施用第一級毒品罪。其施用第一級毒品而持有之低度行為，
    為施用第一級毒品之高度行為所吸收，不另論罪。又被告前
    因持有第一級毒品案件，經本院於91年1 月16日，以90年度
    員簡字第302 號判決判處有期徒刑3 月，得易科罰金確定；
    又因施用第二級毒品案件，經臺灣高等法院臺中分院於91年
    3 月7 日，以91年度上易字第138 號判決判處有期徒刑7 月
    確定；復因連續施用第一級毒品案件，經本院於91年3 月11
    日，以91年度訴字第4 號判決判處有期徒刑8 月確定；上開
    3 罪，經臺灣高等法院臺中分院以91年度聲字第386 號裁定
    應執行刑為有期徒刑1 年4 月確定；再因搶奪案件，經本院
    於91年4 月22日，以90年訴字第1514 號判決判處有期徒刑1
    年8 月確定；前開罪刑，並經本院以91年度聲字第1085 號
    裁定應執行刑為有期徒刑3 年確定，嗣其入監服刑後，於94
    年4 月18日縮刑期滿執行完畢，此有臺灣高等法院被告前案
    紀錄表及臺灣彰化地方法院檢察署刑案資料查註紀錄表各1
    份在卷可憑，其於受有期徒刑執行完畢後，5 年以內故意再
    犯本件有期徒刑以上之罪，為累犯，應依刑法第47條第1 項
    規定，加重其刑。爰審酌被告之動機、目的、手段、施用之
    次數，及曾因施用毒品經強制戒治及刑之執行後，猶未能深
    切體認毒品危害己身之鉅、無視於國家對於杜絕毒品犯罪之
    禁令，惟坦承犯行，且施用毒品固戕害個人健康至深，然就
    他人權益之侵害仍屬有限等一切情狀，量處如主文所示之刑
    。末本件被告犯罪時間係在96年4 月24日以後，並不符合中
    華民國96年罪犯減刑條例所定之減刑要件，尚無依該條例規
    定予以減刑之餘地。
據上論斷，應依刑事訴訟法第273 條之1第1項、第299條第1項前
段，毒品危害防制條例第10條第1 項，刑法第11條前段、第47條
第1 項，判決如主文。
本案經檢察官蔡明達到庭執行職務。
中    華    民    國    97    年    10    月    27    日
                        刑事第四庭    法  官  林秉暉
上正本證明與原本無異。
如不服本判決，應於判決送達後10日內，向本院提出上訴書狀，
上訴書狀應「敘述具體上訴理由」，並按他造當事人之人數附繕
本。「切勿逕送上級法院」。
中    華    民    國    97    年    10    月    27    日
                                      書記官  張清秀
附錄本案論罪科刑法條全文：
毒品危害防制條例第10條第1項
施用第一級毒品者，處6月以上5年以下有期徒刑。


司法院資訊處製作；財團法人民間司法改革基金會備份。
